臺灣新竹地方法院民事裁定
110年度消債更字第77號
聲  請  人  
即債務人    洪宇岑  

代  理  人  劉德弘律師（法扶）
相  對  人  
即債權人    第一商業銀行股份有限公司

法定代理人  邱月琴  
相  對  人  
即債權人    華南商業銀行股份有限公司

法定代理人  張雲鵬  


相  對  人  
即債權人    滙豐(台灣)商業銀行股份有限公司


法定代理人  麥康裕  
相  對  人  
即債權人    臺灣新光商業銀行股份有限公司

法定代理人  李增昌  


相  對  人  
即債權人    中國信託商業銀行股份有限公司


法定代理人  利明献  


相  對  人  
即債權人    華泰商業銀行股份有限公司


法定代理人  賴昭銑  
相  對  人  
即債權人    台新資產管理股份有限公司

法定代理人  吳統雄  
相  對  人  
即債權人    新光行銷股份有限公司

法定代理人  陳建成  
相  對  人  
即債權人    良京實業股份有限公司

法定代理人  平川秀一郎



相  對  人  
即債權人    裕融企業股份有限公司

法定代理人  嚴陳莉蓮
相  對  人  
即債權人    亞太電信股份有限公司

法定代理人  呂芳銘  


相  對  人  
即債權人    晨旭企業管理顧問股份有限公司

法定代理人  陳宇君  


相  對  人  
即債權人    滙誠第二資產管理股份有限公司

法定代理人  莊仲沼  


相  對  人  
即債權人    滙誠第一資產管理股份有限公司

法定代理人  莊仲沼  


上列當事人因消費者債務清理條例聲請更生事件，本院裁定如下
：
    主  文
聲請人甲○○自中華民國一一○年十月十九日十一時起開始更生程
序。
命司法事務官進行本件更生程序。
    理  由
一、按債務人不能清償債務或有不能清償之虞，且無擔保或無優
    先權之債務總額未逾新臺幣（下同）1,200 萬元者，於法院
    裁定開始清算程序或宣告破產前，得向法院聲請更生。法院
    開始更生程序之裁定，應載明其年、月、日、時，並即時發
    生效力。法院裁定開始更生或清算程序後，得命司法事務官
    進行更生或清算程序，必要時得選任律師、會計師或其他適
    當之自然人或法人一人為監督人或管理人，消費者債務清理
    條例（下稱消債條例）第3 條、第42條第1項、第45條第1項
    、第16條第1項分別定有明文。
二、本件聲請意旨略以：聲請人前有不能清償債務之情事，而積
    欠債務總額3,629,398元（見本卷第89頁），並於民國（下
    同）110年7月間於本院進行債務前置調解，最大債權銀行即
    臺灣新光商業銀行股份有限公司提出債務分180期、每期清
    償4,600元之還款方案（見本卷第47頁），惟聲請人表示尚
    有資產管理公司等債務，無能力同時負擔清償，以致前置調
    解不成立。為此，爰依消債條例請求裁定准許更生等語。
三、經查：
㈠、聲請人前開主張，有調解程序筆錄、110年10月1日陳報狀附
    於本院110年度司消債調字第131號卷及本案卷內可佐（見調
    解卷第197頁、本卷第47頁），經核屬實，堪認聲請人已依
    消債條例之規定聲請前置調解未能成立，是以，聲請人據以
    聲請更生，本院自應綜合聲請人目前全部收支及財產狀況，
    評估是否已不能維持符合人性尊嚴之最基本生活條件，而有
    「不能清償或不能清償之虞」等情。
㈡、聲請人現任職於威爾國際股份有限公司擔任客服人員，陳報
    因任職未滿一年，無領取年終及三節獎金，公司亦未表示會
    發放獎金，並於110年6月份領取行政院發放之疫情臨時補貼
    4,500元，此有聲請人提出在職證明書、109年10月至110年8
    月份薪資明細、郵局存摺內頁明細影本等件在卷為證（見調
    解卷第53-57頁、本卷第53、63-79頁），依上開在職證明書
    所示，聲請人為109年10月20日到職，則本院即以聲請人完
    整受僱月份即109年11月份至110年8月份薪資明細所核算，
    聲請人每月薪資，包含強制執行扣薪，合計可得24,883元（
    計算式：25,348＋25,548＋25,484＋25,182＋18,750＋30,868＋25
    ,712＋22,221＋25,034＋24,684÷10），至於聲請人於110年6月
    間領取之疫情補助4,500元部分，因其屬一次性收入而不具
    持續性，自不應列入聲請人之固定收入，則本院即暫以前開
    計算債務人每月平均薪資收入約24,883元，作為債務人目前
    償債能力之依據。又聲請人主張其每月生活必要支出為：膳
    食費6,000元、交通費（含子女通勤費）1,440元、健保費50
    0元、水費453元、電費900元、電話費1,399元、瓦斯費655
    元、汽車燃料費638元（每年7,650元）、二名未成年子女扶
    養費各4,000元，總計：19,985元（見調解卷第27頁、本卷
    第43-45頁）。然查：就聲請人主張健保費500元之部分，據
    薪資單明細表所示，已先自薪資扣除後始發給上開淨額，不
    應重覆列計，應予剔除；就二名未成年子女扶養費各4,000
    元部分，聲請人表示：二名子女之生父已歿，需由聲請人單
    獨扶養子女等語，業據提出本院109年度司執字第45455號執
    行命令在卷為證（見本卷第103頁），堪信真實，是聲請人
    主張單獨負擔二名未成年子女之扶養費，應為可採。另據聲
    請人陳報二名未成年子女領有新竹市政府兒少扶助，每人每
    月各2,047元，此有聲請人所提長女及次女郵局存摺封面暨
    內頁明細影本在卷可參（見本卷第51-61頁），故就上開補
    助不足額部分有受扶養之必要，聲請人所應負擔二名子女扶
    養費以110年度臺灣省每人每月必要生活費用15,946元計算
    （110年每月生活所必需〈必要生活費用〉數額一覽表，本卷
    第135頁)，總計為31,892元（計算式：15,946×2），扣除二
    名子女每月補助額總計4,094元（計算式：2,047×2），聲請
    人應負擔二名未成年子女每月之扶養費即應以27,798元（計
    算式：31,892－4,094）為上限，是聲請人主張扶養二名子女
    每月各4,000元，共計8,000元，未逾上開計算之金額，核屬
    適當，應堪採信。據上，聲請人每月必要支出即以膳食費6,
    000元、交通費（含子女通勤費）1,440元、水費453元、電
    費900元、電話費1,399元、瓦斯費655元、汽車燃料費638元
    、二名未成年子女扶養費各4,000元，總計：19,485元，洵
    堪認定。
㈢、從而，聲請人主張無法負擔債務等語，以其每月收入約24,88
    3元，扣除每月必要生活支出19,485元觀之，剩餘5,398元可
    供支配，雖可負擔前置調解時，最大債權銀行提出每月清償
    4,600元之還款條件（見本卷第47頁），惟聲請人除積欠金
    融機構債務外，尚積欠資產管理公司、電信公司等8位債權
    人之債務需額外償付，聲請人顯無能力同時負擔清償。本院
    審酌聲請人名下有3筆有效團體保險、有限責任臺灣區第一
    資源回收物運銷合作社投資1,000元、車牌號碼0000-00 之
    汽車，為西元2004年出廠，已逾固定資產使用年限，殘值甚
    微，此外別無其他財產，此有聲請人提出之全國財產稅總歸
    戶財產查詢清單、本院依職權調查聲請人之稅務電子閘門財
    產所得調件明細表、法務部—高額壽險資訊連結作業在卷可
    稽（見調解卷第47頁、本卷第13-24頁），至聲請人名下原
    有車牌號碼0000-00汽車一輛，然其陳稱並非實際所有權人
    僅為借名登記人，該車係由其父親洪清溪購買及使用，其不
    知該車財產變動時點等語（見本卷第41頁），本院考量該車
    出廠年份為西元2004年，車齡已達17年，是上開車輛縱為聲
    請人所有，惟車齡老舊而幾無殘值，堪認聲請人客觀上經濟
    狀況已有不能清償債務之情形，而有藉助更生制度調整其與
    債權人間之權利義務關係而重建其經濟生活之必要。
四、綜上所述，聲請人係一般消費者，其已達不能清償債務之程
    度，其中無擔保或無優先權之債務未逾1,200萬元，且未經
    法院裁定開始清算程序或宣告破產；又查無消債條例第6條
    第3項、第8條或第46條各款所定駁回更生聲請之事由存在，
    則聲請人聲請更生，即應屬有據。本件聲請人聲請更生既經
    准許，併依上開規定命司法事務官進行本件更生程序，爰裁
    定如主文。至聲請人於更生程序開始後，應提出足以為債權
    人會議可決或經法院認為公允之更生方案以供採擇，而司法
    事務官於進行本件更生程序、協助債務人提出更生方案時，
    亦應依債務人之薪資變化、社會常情及現實環境衡量債務人
    之償債能力，並酌留其生活上應變所需費用，進而協助債務
    人擬定允當之更生方案，始符消債條例重建債務人經濟生活
中    華    民    國   110    年    10    月    19    日
                        民事第二庭   法  官   陳麗芬
以上正本係照原本作成。
本裁定不得抗告。
中    華    民    國   110    年    10    月    19    日
                                     書記官   曾煜智